【裁判字號】    99,交聲,13
【裁判日期】    990602
【裁判案由】    聲明異議
【裁判全文】
臺灣屏東地方法院交通事件裁定          99年度交聲字第13號
原處分機關  交通部公路總局高雄區監理所屏東監理站
異  議  人
即受處分人  乙○○
上列受處分人因違反道路交通管理處罰條例事件，對於交通部公
路總局高雄區監理所屏東監理站民國98年12月9 日所為之處分（
原處分案號：屏監違字第裁82-B00000000號、82-B00000000號）
聲明異議，本院裁定如下：
    主  文
原處分均撤銷。
乙○○不罰。
    理  由
一、原處分意旨略以：異議人即受處分人乙○○所有之4278-NH
    自用小客車，分別於民國98年6 月15日19時40分許，在高雄
    市○○路段，因有使用他車牌照行駛；於98年8 月17日，在
    高雄市路○○路與建國路段，因有牌照借供他車使用等交通
    違規情事，為警掣單舉發，嗣原處分機關即交通部公路總局
    高雄區監理所屏東監理站認異議人上開情形，均違反道路交
    通管理處罰條例第12條第1 項第5 款規定，各裁處罰鍰新臺
    幣（下同）1,0800元，並依同條第2 項規定均吊銷駕照等語
    。
二、聲明異議意旨詳如附件聲明異議狀所載。
三、按汽車有下列情形之一者，處汽車所有人3,600 元以上10,8
    00元以下罰鍰，並禁止其行駛：五、牌照借供他人車使用或
    使用他車牌行駛；又第5 款之牌照吊銷之，道路交通管理處
    罰條例第12條第1 項第5 款、第2 項分別定有明文。本件異
    議人辯稱：伊確無首揭交通違規事實，伊為殘障人士，上開
    自用小客車平日均為伊兒子鄭景文使用等語，查：
（一）關於98年6 月15日之交通違規行為部分：
   1、查證人鄭景文於本院審理時到庭具結證稱：95年買受4278
      號這台車後，平常皆為伊使用，並未借給甲○○使用過。
      伊記得6 月15日晚上9 點左右，甲○○到伊高雄住處，並
      稱伊有1 台跟他一樣黑色豐田汽車，他要看車，他看完車
      後遂向伊借行照，伊不肯出借，並問他借用行照原因。他
      說約在當日6 、7 點左右在小港，他有被警察攔下而逃逸
      等語（見本院卷第39頁背面至第40頁）。
   2、另參以舉發員警陳稱：伊在98年6 月15日19時40分許，在
      高雄市○○區○○路段，因有駕駛人甲○○所駕駛之懸掛
      YA-5698 號車牌之自用小客車與其所駕駛之車輛車牌不符
      ，遂予攔停，因駕駛人無法提供其所駕駛車輛之車籍資料
      ，伊遂帶同駕駛人前往保養廠查看該車引擎號碼，然於途
      中駕駛人逃逸，事後經電話聯繫駕駛人取得該車，即車牌
      號碼4278-NH 號之車籍資料等語甚詳，有高雄市政府警察
      局98年11月19日高市警交三字第0980035796號函在卷可參
      （見本院卷第11頁）。
   3、觀諸上開證人供述與函文內容，其均互核一致，證人前開
      所述應與事實相符，自可憑信。從而，顯見甲○○因知悉
      其當日所駕駛車輛於證人所使用車輛雷同，遂為躲避警方
      查緝，故於逃逸後前往證人家中瞭解該車車籍資料並提供
      予警方，令警方誤為舉發。是本件異議人所辯應可採信，
      其並無於上開時、地有何使用他車牌照行駛之違規情事。
（二）關於98年8 月17日之交通違規行為部分：
   1、查原舉發機關就異議人於上開時間舉發甲○○之時，先稱
      ：「依法舉發ZW-1117 號車使用他車牌號4278-NH ，另42
      78號車牌藉供ZW-1117 號車使用，並代保管車牌兩面交監
      理單位」等語，有高雄市政府警察局98年11月19日高市警
      交三字第0980035796號函在卷可參（見本院卷第11頁背面
      ）；然嗣後原舉發機關改稱：「ZW-1117 號車牌借供4278
      號車使用，現場代保管ZW-1117 號車牌兩面交監理單位，
      惟舉發當時製單員警誤將車牌供他車（4278-NH ）使用行
      駛道路填寫為『使用他車牌（4278-NH ）』駕駛」等語，
      有有高雄市政府警察局99年5 月28日高市警交三字第0990
      012482號函在卷可參（見本院卷第53頁背面）。是故，異
      議人車於上開時間係將其自用小客車借予甲○○懸掛他車
      號牌（即ZW-1117 號）抑或以4278-NH 號牌借予甲○○懸
      掛於ZW-1117 號車之車體之上，原舉發機關前後所述已有
      此重大瑕疵可指，則異議人有無原舉發機關所指之交通違
      規行為，要屬有疑。
   2、再觀以前揭證人、異議人均陳稱未出借該自用小客車予甲
      ○○，已可採信，業如前述；又苟異議人或證人車確實出
      借該車予甲○○之事實為真，然原舉發機關就甲○○於前
      揭時間為警攔停時所駕駛之車輛如何於當場即行認定為異
      議人之自用小客車之車體之過程，本院遍查全案卷證，均
      付之闕如，是異議人有無首揭交通違規情事，亦生疑義，
      自應為有利於異議人之認定。
四、綜上所陳，本件舉發既有上開違誤，原處分機關未予查明，
    竟遽行裁處，於法即有未合，應由本院將原處分均撤銷，並
    為異議人不罰之諭知，以資適法。
五、依道路交通案件處理辦法第20條，裁定如主文。
中    華    民    國    99    年    6     月     2    日
                  交通法庭      法  官  羅森德
以上正本證明與原本無異。
如不服本裁定應於收受送達後5 日內向本院提出抗告書狀敘述抗
告之理由抗告於臺灣高等法院高雄分院。
中    華    民    國    99    年    6     月     2    日
                                書記官  盧姝伶

司法院資訊處製作；財團法人民間司法改革基金會備份。
